【裁判字號】    99,台上,7874
【裁判日期】    991216
【裁判案由】    傷害致重傷
【裁判全文】
最高法院刑事判決            九十九年度台上字第七八七四號
上  訴  人  蘇慶輝
            曾世昌
上列上訴人等因傷害致重傷案件，不服台灣高等法院中華民國九
十九年八月二十五日第二審更審判決（九十九年度重上更(一)字第
一四七號，起訴案號：台灣士林地方法院檢察署九十三年度偵字
第七四八Ｏ、八二五六號），提起上訴，本院判決如下：
    主  文
上訴駁回。
    理  由
按刑事訴訟法第三百七十七條規定：上訴於第三審法院，非以判
決違背法令為理由不得為之；是提起第三審上訴，應以原判決違
背法令為理由，係屬法定要件。如果上訴理由書狀並未依據卷內
訴訟資料具體指摘原判決不適用何種法則或如何適用不當，或所
指摘原判決違法情事，顯與法律規定得為第三審上訴理由之違法
情形不相適合時，均應認其上訴為違背法律上之程式，予以駁回
。本件原判決認定上訴人蘇慶輝、曾世昌有如其事實欄所載傷害
被害人張炳輝、張福田二人，致張福田受有呈植物人狀態之重傷
害犯行，因而撤銷第一審關於渠等部分科刑之判決，改判依想像
競合犯規定，從重論上訴人等以共同傷害人之身體，因而致人於
重傷罪，處蘇慶輝有期徒刑八年、曾世昌有期徒刑七年。已詳敘
所憑證據及認定之理由，並就上訴人二人否認犯行之供詞及所辯
各語認非可採，於理由詳加指駁，俱有卷存證據資料可資覆按。
蘇慶輝上訴意旨略稱：(一)、原判決既以本件雙方僅因細故衝突而
相互毆打，且伊於張福田倒地後，迅即將之送醫，主觀上應僅具
傷害故意，然卻又謂伊客觀上應能預見伊等傷害行為將造成張福
田重傷害結果，已有理由矛盾之違法。(二)、伊前無不良素行，確
無傷害張福田致重傷之故意，且將張福田送醫，對結果之發生已
盡防止之能事，顯有悔意，原審未斟酌及此，而對伊量處重刑，
有違罪刑相當原則。(三)、證人張炳輝並未親見伊持棒毆打張福田
，而羅阿森（已死亡）為共同被告莊振賢同居人，陳文琴與邱麗
嬌與莊振賢、曾世昌復曾有主雇情誼，可能受指示而故為虛偽證
述，且渠等就事件過程之證詞，要非全然一致，原判決採為論斷
依據，允非適法。曾世昌上訴意旨則以：(一)、原判決對證人張桂
瑛、郭淑霞有利於伊之證詞，俱摒棄不採，且就其餘證人有利於
伊之供述，復未說明不予採取之理由，同有悖離經驗、論理法則
暨理由欠備之違誤。(二)、原判決援採證人即共同被告蘇慶輝、林
聖益之證詞，認伊曾吆喝其等二人共同毆打張炳輝及張福田乙情
。然就其中伊吆喝共同毆打張福田部分，係錯誤引用該等證人之
供述，有判決不依證據及不載理由之可議。(三)、依相關證人之證
述，足徵張福田重傷害結果係遭蘇慶輝及林聖益二人傷害所肇致
，伊確無囑咐上開二人為任何傷害行為，原判決採憑蘇慶輝具瑕
疵之供述，而為論罪基礎，亦有未當各等語。惟查：犯罪事實之
認定、證據之取捨及證明力之判斷，俱屬事實審法院之職權，苟
其取捨判斷不違背經驗與論理法則，即不能指為違法。又證人之
陳述有部分前後不符，或相互間有所歧異時，究竟何者為可採，
法院本得依其確信自由判斷，若其基本事實之陳述與真實性無礙
時，仍非不得予以採信，茍未違背經驗法則或論理法則，即難遽
指為違法，非謂一有不符或矛盾，即應認其全部均為不可採信。
從而證人之證言先後縱有差異，事實審法院依憑其等之供述，斟
酌其他證據，本於經驗法則與論理法則，取其認為真實之一部，
作為判決之證據，自屬合法，難謂所認事實與供述證據之部分不
符，即指判決有證據上理由矛盾之違法。本件原判決依憑蘇慶輝
、曾世昌部分供述、證人邱珮珊（即邱麗嬌）、林育成、吳健雄
、張炳輝、羅阿森、詹增祥、陳文琴及共同被告林聖益之證言、
行動電話通聯紀錄、台北縣政府消防局救護紀錄、三軍總醫院病
歷摘要、該院附設民眾診療服務處診斷證明書、張福田及張炳輝
受傷照片等證據資料，經綜合參互勾稽判斷，認定上訴人等確有
本件傷害及傷害致人於重傷犯行。已逐一敘明上開證人之證言如
何取捨及其證明力判斷之理由，並說明張桂瑛、郭淑霞之證詞悉
因擔懼害怕而有保留，所為證詞不足採為有利於曾世昌之論斷等
詞，所為論述及說明，無違經驗與論理法則，核屬事實審法院取
捨證據職權之適法行使，要非僅偏採部分證人證言為唯一論斷依
據，尚難漫指為違法。原判決併已敘明本件雙方僅因細故衝突而
相互毆打，且於張福田倒地後，迅即將之送醫，主觀上應僅具傷
害故意，然上訴人等對於糾集多人分持棍棒、酒瓶毆打被害人，
可能造成重傷害結果，為一般人及智識經驗健全均已成年之上訴
人等客觀上所得預見等旨，亦無理由矛盾情形。又共同正犯應就
全部犯罪結果共負責任，故正犯中之一人，其犯罪已達於既遂程
度者，其他正犯亦應以既遂論科。而中止犯仍為未遂犯之一種，
必須犯罪之結果尚未發生，始有成立之可言。共同正犯之一人或
數人雖已中止其犯罪行為，尚未足生中止之利益，必須經由其中
止行為，予其他正犯以實行之障礙；或勸導正犯全體中止；或有
效防止其犯罪行為結果之發生；或其犯罪行為結果之不發生，雖
非防止行為所致，而行為人已盡力為防止行為者，始能依中止未
遂之規定減輕其刑。稽之原判決確認之事實，上訴人二人及林聖
益、莊振賢等人係已然將被害人二人毆打一段時間成傷，以及張
福田倒地後，始合力將被害人二人抬下樓，蘇慶輝並協助到場救
護車將張福田送醫。原判決因認上訴人二人與其同夥基於傷害之
犯意聯絡，共同圍毆張炳輝、張福田，致張福田呈植物人狀態迄
今約達六年，且經三軍總醫院評估應無恢復可能之重傷害結果，
應在犯意聯絡範圍內之行為，同負全部責任，並無不合。而量刑
輕重，係屬事實審法院得依職權自由裁量之事項，苟已以行為人
之責任為基礎，並審酌刑法第五十七條各款所列情狀而未逾越法
定刑度，即不得遽指為違法。原判決已敘明第一審判決有所載之
違法，應予撤銷，以被告之責任為基礎，審酌刑法第五十七條各
款所列情狀，並說明上訴人等於客人酒後鬧事，不思安撫其情緒
，竟以暴力方式解決，並致正值壯年之張福田呈植物人狀態，造
成其生理上殘缺，更致其本人及家人心理、生活上無法抹滅之痛
苦，蘇慶輝持棍棒擊中張福田頭部，使受顱骨骨折，所肇致之危
險性甚深等情，顯已考量蘇慶輝犯罪之一切情狀，於法定刑度及
法律規定之範圍內另量處適當之刑，既未逾越法定刑度，亦無濫
用其權限，殊無違法可言。上訴人等其餘上訴意旨，對於原判決
究竟如何違背法令，非依卷內資料為具體指摘，猶執陳詞，對於
原判決已詳為論斷及說明之事項，再事爭辯，並對原審採證認事
之職權行使，任意指摘，難謂已符合首揭法定上訴要件，其等上
訴均違背法律上之程式，應併予駁回。
據上論結，應依刑事訴訟法第三百九十五條前段，判決如主文。
中    華    民    國  九十九  年   十二   月   十六   日
                      最高法院刑事第七庭
                          審判長法官  洪  文  章  
                                法官  王  居  財  
                                法官  郭  毓  洲  
                                法官  黃  梅  月  
                                法官  沈  揚  仁  
本件正本證明與原本無異
                                      書  記  官  
中    華    民    國  九十九  年   十二   月   二十   日
                                                       s

司法院資訊處製作；財團法人民間司法改革基金會備份。
